臺灣臺東地方法院刑事判決
111年度原金訴字第5號
公  訴  人  臺灣臺東地方檢察署檢察官  
被      告  姜彤燕



選任辯護人  蕭芳芳律師（法律扶助）
上列被告因詐欺案件，經檢察官提起公訴（110年度偵字第3202
號），於本院準備程序進行中，被告先就被訴事實為有罪之陳述
，經檢察官聲請改依協商程序而為判決，本院合議庭裁定由受命
法官獨任進行協商程序，判決如下：
    主      文
姜彤燕幫助犯洗錢防制法第十四條第一項之一般洗錢罪，處有期
徒刑貳月，併科罰金新臺幣參仟元，罰金如易服勞役，以新臺幣
壹仟元折算壹日。緩刑伍年，並應依如附表所示之內容給付新臺
幣陸拾陸萬元。
    事實及理由
一、本案犯罪事實及證據，除證據部分應補充被告姜彤燕於本院
    行準備程序時之自白與陳述者外，均引用如附件起訴書之記
    載。
二、本件經檢察官與被告於審判外達成協商之合意且被告已認罪
    ，其合意內容為：被告幫助犯洗錢防制法第14條第1項之一
    般洗錢罪，願受科刑之範圍為有期徒刑2月，併科罰金新臺
    幣（下同）3,000元，罰金如易服勞役，以1,000元折算1日
    。緩刑5年，並應依今日調解程序筆錄（按：即111年度原原
    附民字第17號之本院民國111年2月22日調解程序筆錄；見本
    院卷第63至64頁）向告訴人顏美惠給付。經查，上開協商合
    意並無刑事訴訟法第455條之4第1項所列情形之一，檢察官
    聲請改依協商程序而為判決，本院爰不經言詞辯論，於協商
    合意範圍內為協商判決，合予敘明。
三、應適用之法條：刑事訴訟法第455條之2第1項、第455條之4
    第2項、第455條之8、第454條第2項，洗錢防制法第2條第2
    款、第14條第1項、第3項、第16條第2項，刑法第11條、第3
    39條第1項、第30條第1項前段、第2項、第55條前段、第42
    條第3項前段、第74條第1項第1款、第2項第3款，刑法施行
    法第1條之1第1項。
四、本判決除有刑事訴訟法第455條之4第1項第1款、第2款、第4
    款、第6款、第7款所定情形之一，或違反同條第2項之規定
    者外，檢察官與被告均不得上訴。
五、如有前項得上訴之情形，得自收受判決送達之日起20日內，
    向本院提出上訴書狀，上訴於第二審法院。
本案經檢察官陳金鴻提起公訴，檢察官馮興儒到庭執行職務。
中　　華　　民　　國　　111 　年　　 3　　月　　15　　日
                  刑事第一庭    法  官  施伊玶
以上正本證明與原本無異。
本判決不得上訴。但有刑事訴訟法第455條之4第1項第1款、第2
款、第4款、第6款、第7款所定情形，或協商判決違反同條第2項
之規定者，如不服本判決，應於收受送達後20日內向本院提出上
訴書狀，並應敘述具體理由；其未敘述上訴理由者，應於上訴期
間屆滿後20日內向本院補提理由書（均須按他造當事人之人數附
繕本）。「切勿逕送上級法院」。告訴人對於本判決如有不服，
請書具不服之理由狀，請求檢察官上訴，其上訴期間之計算係以
檢察官收受判決正本之日期為準。　　　　　　　　　
　　　　　　　　　              書記官  劉嘉綸
中　　華　　民　　國　　111 　年　　3 　　月　　16　　日

附錄論罪科刑法條：
洗錢防制法第14條
有第2條各款所列洗錢行為者，處7年以下有期徒刑，併科新臺幣
500萬元以下罰金。
前項之未遂犯罰之。
前2項情形，不得科以超過其特定犯罪所定最重本刑之刑。
中華民國刑法第339條
意圖為自己或第三人不法之所有，以詐術使人將本人或第三人之
物交付者，處5年以下有期徒刑、拘役或科或併科50萬元以下罰
金。
以前項方法得財產上不法之利益或使第三人得之者，亦同。
前2項之未遂犯罰之。

附表： 
給付對象 給付金額 (新臺幣) 給付內容 顏美惠 陸拾陸萬元 姜彤燕應給付顏美惠新臺幣陸拾陸萬元。給付方式為自民國一一一年三月起，每月十五日以前按月給付新臺幣壹萬元至全部清償完畢為止，如有一期未履行，視為全部到期。姜彤燕應將上開分期給付之和解金款項匯款至台新銀行南寮分行帳戶（戶名：顏美惠、帳號：00000000000000號）。 
附件：
臺灣臺東地方檢察署檢察官起訴書
                                     110年度偵字第3202號
　　被　　　告　姜彤燕　女　28歲（民國00年0月00日生）
　　　　　　　　　　　　住臺東縣○○市○○里○○路000號
　　　　　　　　　　　　居臺東縣○○市○○路000巷00號
　　　　　　　　　　　　國民身分證統一編號：Z000000000號
上列被告因詐欺等案件，業經偵查終結，認應提起公訴，茲將犯
罪事實及證據並所犯法條分敘如下：
　　　　犯罪事實
一、姜彤燕明知國內社會上層出不窮之詐騙集團或不法份子為掩飾
    其不法行徑，隱匿其不法所得，避免執法人員之追究及處罰，常
    蒐購並使用他人帳戶，進行存提款與轉帳等行為，在客觀上可
    以預見一般取得他人帳戶或門號使用之行徑，常與施行財產犯
    罪所需有密切關聯，竟基於幫助掩飾特定犯罪所得之去向及幫
    助詐欺取財之不確定故意，於民國110年5月1日14時13分許，
    在其臺東縣○○市○○路000巷00號居所，將其中華郵政帳號000
    -00000000000000號帳戶之網路銀行（下稱郵局帳戶）帳號
    及密碼，以通訊軟體LINE告知予暱稱為「夏星summer」之詐
    欺集團成員匯款及轉帳使用。嗣該詐欺集團成員取得上開郵
    局帳戶網路銀行之帳號及密碼後，即共同意圖自己不法之所
    有，基於詐欺取財之犯意聯絡，於附表所列之時間撥打電話
    予黃王玉及顏美惠，並以附表所列之手法致黃王玉及顏美惠
    陷於錯誤，而於附表所列匯款時間，匯款附表所列之金額至
    前揭姜彤燕之郵局帳戶內，旋遭詐騙集團成員轉帳殆盡，並
    留存新臺幣(下同)5,000元報酬供被告領取。嗣因黃王玉及
    顏美惠察覺有異報警處理，始循線查悉上情。
二、案經黃王玉及顏美惠訴由臺東縣警察局臺東分局報告偵辦。
　　　　證據並所犯法條
一、證據清單暨待證事實
編號 證據名稱 待證事實 1 被告姜彤燕於警詢及偵查中之供述 被告固坦承於上開時、地交付郵局網銀帳號及密碼予暱稱為「夏星summer」之詐欺集團成員，惟矢口否認有何幫助詐欺及幫助洗錢之犯意，辯稱：我在臉書看到徵才資訊，對方要求我提供郵局網路銀行帳號及密碼操作虛擬貨幣，並約定1個月5萬元之報酬等語。惟被告明知提供網路銀行帳號、密碼等個人重要金融資料交付予陌生人，有遭他人做為詐騙工具之風險，仍因需錢恐急而執意交付上開金融帳戶之帳號、密碼，顯有幫助詐欺及幫助洗錢的不確定故意。 2 證人即告訴人黃王玉於警詢中之證述。 證明告訴人黃王玉因遭詐騙，於上開時間匯款上開金額至被告郵局帳戶內之事實。 3 證人即告訴人顏美惠於警詢中之證述。 證明告訴人顏美惠因遭詐騙，於上開時間匯款上開金額至被告郵局帳戶內之事實。 4 內政部警政署反詐騙諮詢專線紀錄表、新竹市警察局第一分局南寮派出所、新北市政府警察局汐止分局橫科派出所受理詐騙帳戶通報警示簡便格式表、金融機構聯防機制通報單、受理案件證明單等資料及告訴人黃王玉提供中華郵政000-0000000000000號帳戶存摺影本、匯款單、告訴人黃王玉提供台新商業銀行000-000000000000000號帳戶存摺影本各1份。 佐證告訴人2人遭詐騙經過之犯罪事實。 5 被告郵局帳戶基本資料及交易明細1份。 證明告訴人因遭詐騙，於上開時間匯款上開金額至被告玉山商業銀行帳戶內，旋即遭轉帳殆盡，並留存報酬5,000元與被告之事實。  6 被告提出與LINE與暱稱為「夏星summer」之詐欺集團成員對話紀錄截圖、社交軟體臉書徵才廣告及網路對帳單各1份 證明被告未確認對方之身分，僅因獲取高額報酬而將個人重要金融資料郵局交付予陌生人使用之事實。 
二、按行為人提供金融帳戶提款卡及密碼予不認識之人，固非屬洗錢
    防制法第2條所稱之洗錢行為，不成立一般洗錢罪之正犯；然行
    為人主觀上如認識該帳戶可能作為收受、提領特定犯罪所得使
    用，他人提領後會產生遮斷資金流動軌跡以逃避國家追訴、處
    罰之效果，仍基於幫助之犯意而提供，則應論以幫助犯一般
    洗錢罪，最高法院108年台上大字第3101號刑事裁定可資參照
    。本件告訴人遭詐騙款項僅一部份流入被告郵局帳戶，又詐
    欺集團成員為隱匿其身分，無不使用人頭帳戶以製造追查斷
    點，顯見被告並非詐欺集團之成員，又詐欺集團成員利用被
    告郵局帳戶以遮斷資金流動軌跡，固構成洗錢罪正犯，惟被
    告僅提供郵局帳戶給詐欺集團使用，並無共同實施詐欺取財
    或掩飾不法犯罪所得之去向之犯意聯絡及行為分擔，又被告所
    為係參與詐欺取財或洗錢罪構成要件以外之行為，在無證據證
    明被告係以正犯之犯意參與犯罪之情形下，依上揭說明，應認
    其所為係幫助犯而非正犯行為，合先敘明。
三、核被告所為，係犯刑法第30條第1項前段、同法第339條第1
    項之幫助詐欺取財罪嫌及刑法第30條第1項前段、違反洗錢
    防制法第2條第2款、同法第3條第2款規定，應依同法第14條
    第1項幫助洗錢罪嫌論處。被告以一行為，觸犯上開罪嫌，為
    想像競合犯，請依刑法第55條規定，從較重之幫助洗錢罪嫌
    處斷。至於被告於上開郵局帳戶內之犯罪所得5,000元，已
    遭通報為警示帳戶，請依刑法第38條之1第1項前段宣告沒收
    。
四、依刑事訴訟法第251條第1項提起公訴。
　此　致
臺灣臺東地方法院
中　　華　　民　　國　 110　　年　　12 　　月　 23　　日
　　　　　　　　　　　    　　檢　察　官  陳金鴻
本件正本證明與原本無異
中　　華　　民　　國　 111　　年　　 1 　　月　　7　　日
                              書  記  官  陳靜華
附錄本案所犯法條全文
中華民國刑法第30條
（幫助犯及其處罰）
幫助他人實行犯罪行為者，為幫助犯。雖他人不知幫助之情者，
亦同。
幫助犯之處罰，得按正犯之刑減輕之。
中華民國刑法第339條
（普通詐欺罪）
意圖為自己或第三人不法之所有，以詐術使人將本人或第三人之
物交付者，處 5 年以下有期徒刑、拘役或科或併科 50 萬元以
下罰金。
以前項方法得財產上不法之利益或使第三人得之者，亦同。
前二項之未遂犯罰之。
洗錢防制法第2條
本法所稱洗錢，指下列行為：
一、意圖掩飾或隱匿特定犯罪所得來源，或使他人逃避刑事追訴
    ，而移轉或變更特定犯罪所得。
二、掩飾或隱匿特定犯罪所得之本質、來源、去向、所在、所有
    權、處分權或其他權益者。
三、收受、持有或使用他人之特定犯罪所得。
洗錢防制法第3條
本法所稱特定犯罪，指下列各款之罪：
一、最輕本刑為 6 月以上有期徒刑以上之刑之罪。
二、刑法第 121 條第 1 項、第 123 條、第 201 條之 1 第 2
    項、第 268 條、第 339 條、第 339 條之 3、第 342 條、
    第 344 條、第 349 條之罪。
三、懲治走私條例第 2 條第 1 項、第 3 條第 1 項之罪。
四、破產法第 154 條、第 155 條之罪。
五、商標法第 95 條、第 96 條之罪。
六、廢棄物清理法第 45 條第 1 項後段、第 47 條之罪。
七、稅捐稽徵法第 41 條、第 42 條及第 43 條第 1 項、第 2
    項之罪。
八、政府採購法第 87 條第 3 項、第 5 項、第 6 項、第 89
    條、第 91 條第 1 項、第 3 項之罪。
九、電子支付機構管理條例第 44 條第 2 項、第 3 項、第 45
    條之罪。
十、證券交易法第 172 條第 1 項、第 2 項之罪。
十一、期貨交易法第 113 條第 1 項、第 2 項之罪。
十二、資恐防制法第 8 條、第 9 條之罪。
十三、本法第 14 條之罪。
洗錢防制法第14條
有第二條各款所列洗錢行為者，處 7 年以下有期徒刑，併科新
臺幣 5 百萬元以下罰金。
前項之未遂犯罰之。
前二項情形，不得科以超過其特定犯罪所定最重本刑之刑。
附表：
編號 告訴人 詐騙手法內容及匯入之帳戶 匯款時間 遭詐騙金額 (新臺幣) 匯入帳戶 1 黃王玉 於110年5月14日10時許，撥打電話給告訴人黃王玉，佯稱為告訴人黃王玉之朋友急需借款云云，告訴人黃王玉陷於錯誤依指示匯款。 於110年5月14日10時31分許 5萬元 上開郵局帳戶 2 顏美惠 於110年5月14日10時許，撥打電話給告訴人顏美惠，佯稱為為新北市之警及地檢署檢察官，因涉犯金融案件須匯款至指定帳戶云云，告訴人顏美惠陷於錯誤依指示匯款。 於110年5月14日15時11分許 66萬8,257萬元  上開郵局帳戶